【裁判字號】    91,交聲,353
【裁判日期】    920108
【裁判案由】    聲明異議
【裁判全文】
臺灣臺南地方法院交通事件裁定                    九十一年度交聲字第三五三號
    移
    受處分人
    即異議人  甲○○
右列受處分人因違反道路交通管理處罰條例案件，對於交通部公路總局嘉義區監理所
台南監理站民國九十一年九月十三日所為之裁決處分（處分案號：南監五字第裁七四
—Ｕ00000000號），聲明異議，本院裁定如左：
    主  文
異議駁回。
    理  由
一、聲明異議意旨略以：如附件聲明異議狀所載。
二、按汽車（均含機器腳踏車）駕駛人，駕車在鐵路平交道有不遵守看守人員之指示
    ，或遮斷器開始放下，或警鈴已響、閃燈號誌已顯示，仍強行闖越者，處二千元
    以上四千元以下罰鍰；另並予記違規點數三點；汽車駕駛人，駕駛汽車有違反道
    路交通管理處罰條例之行為，經交通勤務警察或依法令執行交通稽查任務人員制
    止時，不聽制止或拒絕停車接受稽查而逃逸者，除按各該條規定處罰外，處新臺
    幣三千元以上六千元以下罰鍰；並記違規點數一點，道路交通管理處罰條例第五
    十四條第一款、第六十三條第一項第三款、第六十條第一項、第六十三條第一項
    第一款分別定有明文。
三、經查：
    （一）本件受處分人即異議人甲○○係於民國九十一年七月二十五日十八時五十
          七分許，騎駛車號ＦＸ３─０９３號重型機車，在行經台南市○○路○路
          平交道時，於平交道警鈴響起、閃燈號誌已顯示後闖越平交道，經警鳴笛
          並示意該輛機車停車受檢，因該機車騎士不聽從制止反逕自加速逃逸，經
          執勤員警記下違規車號，並比對電腦查詢之資料無訛後，始製單逕行舉發
          等情，有內政部警政署鐵路警察局鐵警行字第Ｕ00000000號舉發
          違反道路交通管理事件通知單在卷可稽，並經本件舉發之員警蕭明輝於本
          院調查時到庭陳證：「（問：本件是否你告發的，情形如何？）是我告發
          的，當時我在東豐路平交道前服十八時至二十時平交道守望勤務，當時我
          看見異議人騎機車由公園北路由西往東行，經過公園北路與北門路交岔口
          時，在進入平交道前約五十公尺，東豐路平交道的警鈴已經開始運作，當
          時我看見異議人的車速很快，我認定他不會停車所以我先吹兩聲哨子提醒
          他，但異議人還是繼續行車要闖越平交道，而且進入平交道前未有停看聽
          的動作而直接闖越平交道，等在異議人通過平交道後我再吹兩聲哨音請其
          停車，但異議人仍不理會，逕行將車子騎走，我才記明車號逕行舉發」、
          「（問：你是否確實看見異議人是在警鈴已響後才闖越平交道的？）我確
          實看見警鈴已經開始響起，異議人仍在停止線前，聽聞警鈴仍未停車逕行
          闖越平交道」等語無訛（見本院九十一年十月十五日訊問筆錄），並有證
          人當庭繪製之舉發路口相對位置及其執勤位置與異議人行車方向現場圖一
          紙在卷可佐，而異議人亦坦承有於右開時、地騎駛該輛機車穿越平交道，
          並在經過執勤員警面前時有聽聞警員鳴笛聲之事實，參諸執勤警員係依法
          執行公務，與異議人並不相識，素無怨隙，苟非實情，自無須恣意誣攀之
          理。而且警員執行公務本身受行政懲處責任之監督，到庭具結作證更以刑
          罰擔保其真實性，警員應無甘冒行政懲處及刑法偽證罪責任而刻意誣陷之
          必要。因此，可信賴警員蕭明輝前開陳證為真實。
    （二）異議人雖辯稱其係在已越過停止線進入到平交道時，警鈴才響起云云。惟
          按法院受理交通異議案件，乃是對於交通舉發行政處分審查其是否違法，
          本質上屬於行政爭訟過程，與普通法院審理刑事案件之原則不同。其舉證
          責任之原理，非如刑事案件中，應超越任何合理懷疑始可為有罪判決者之
          嚴格程度。其舉證責任之原理，應與民事訴訟相類似，除有特別規定外，
          基本上準用民事訴訟法，由國家機關與人民二造，各自履行其主觀之舉證
          責任，在過程中各自提出證據；若窮盡各種證據方法，待證結果仍有不明
          時，則由客觀之舉證責任危險分配原則，決定國家機關與人民二造何人應
          受敗訴危險。此參酌行政訴訟法第一百三十六條規定準用民事訴訟法第二
          百七十七條自明。查原裁決機關交通部公路總局嘉義區監理所台南監理站
          ，裁決異議人甲○○有警鈴已響、閃燈號誌已顯示，仍強行闖越平交道之
          違規情事，乃引據舉發單為證。而舉發本件違規事件之鐵路警察局第三警
          務段台南分駐所警員蕭明輝，就本件如何查獲並舉發之經過，亦於本院調
          查時到庭陳證無訛，已如前述，並就異議人在平交道【警鈴響起後】，其
          所騎駛之機車尚未靠近平交道【仍在停止線前】，而異議人在警鈴已響仍
          未停止行進，且繼續行車【強行闖越平交道】等本件違規情節均供述明確
          ，且查警員蕭明輝本身直接見聞異議人所騎之機車有在鐵路平交道遇警鈴
          已響、閃燈號誌已顯示，仍強行闖越之事實經過，對事實最為明瞭，又經
          以行政及刑事責任擔保其真實性，且舉發當時所記載違規人所騎車之違規
          情節又與事實相符等等各項因素，綜合認定其陳述為可採信。而異議人就
          其指稱舉發員警舉發有誤乙節，既未提出確實證據以供調查，且未提供任
          何相關證據足資證明執勤員警確有捏造事實違法取締之情事，從而異議人
          前開所辯，要係卸責之詞，自無可採。
    （三）本件異議人有於右述時、地，騎車在鐵路平交道有警鈴已響、閃燈號誌已
          顯示，仍強行闖越，且經交通勤務警察制止時，拒絕停車接受稽查而逃逸
          之事實，既可認定，則移送機關即交通部公路總局嘉義區監理所台南監理
          站據此引用前開道路交通管理處罰條例第五十四條第一款、第六十條第一
          項、第六十三條第一項第一款、第三款規定，而裁處異議人罰鍰共新臺幣
          一萬二千元並記違規點數四點，於法並無不當，異議人異議為無理由，應
          予駁回。
四、據上論斷，應依道路交通案件處理辦法第十九條，裁定如主文。
中      華      民      國      九十二      年      一      月    八    日
                                  臺灣臺南地方法院交通法庭
                                      法  官  張  瑛  宗
右正本證明與原本無異
如不服本裁定應於送達後五日內向本院提出抗告狀
                                      書記官  陳  志  德
中      華      民      國      九十二      年      一      月   十三   日


司法院資訊處製作；財團法人民間司法改革基金會備份。
